【裁判字號】    97,裁,4636
【裁判日期】    970930
【裁判案由】    遺產稅
【裁判全文】
最  高  行  政  法  院  裁  定
                                      97年度裁字第4636號
上  訴  人  甲○○
            乙○○
            丙○○
            丁○○
            戊○○
            己○○
            庚○○
            辛○○
            壬○○
            癸○○
            子○○
            丑○○○
            寅○○
            卯○○
            辰○○
            巳○○
被 上訴 人  財政部臺灣省南區國稅局
代  表  人  午○○
上列當事人間遺產稅事件，上訴人對於中華民國97年6月24日高
雄高等行政法院96年度訴字第1091號判決，提起上訴，本院裁定
如下：
    主  文
上訴駁回。
上訴審訴訟費用由上訴人連帶負擔。
    理  由
一、按對於高等行政法院判決之上訴，非以其違背法令為理由，
    不得為之，行政訴訟法第242條定有明文。依同法第243條第
    1項規定，判決不適用法規或適用不當者，為違背法令；而
    判決有同條第2項所列各款情形之一者，為當然違背法令。
    是當事人對於高等行政法院判決上訴，如依行政訴訟法第24
    3條第1項規定，以高等行政法院判決有不適用法規或適用不
    當為理由時，其上訴狀或理由書應有具體之指摘，並揭示該
    法規之條項或其內容；若係成文法以外之法則，應揭示該法
    則之旨趣；倘為司法院解釋或本院之判例，則應揭示該判解
    之字號或其內容。如以行政訴訟法第243條第2項所列各款情
    形為理由時，其上訴狀或理由書，應揭示合於該條項各款之
    事實。上訴狀或理由書如未依此項方法表明，或其所表明者
    與上開法條規定不合時，即難認為已對高等行政法院判決之
    違背法令有具體之指摘，其上訴自難認為合法。
二、本件上訴人對於高雄高等行政法院判決上訴，主張：其被繼
    承人蘇昭綣於民國84年3月24日死亡，上訴人申報遺產稅，
    列報遺產總額新臺幣（下同）22億7,549萬5,850元，遺產淨
    額11億5,203萬1,981元，嗣於86年3月19日以生存配偶蘇王
    柑及子○○等2人財產計1萬9,100元，申請夫妻剩餘財產差
    額分配請求權扣除額11億3,766萬8,154元，經被上訴人依最
    高行政法院91年度3月份庭長法官聯席會議之決議，否准扣
    除，上訴人不服，提起行政救濟，經最高行政法院90年4月
    26日90年度判字第671號判決將再訴願決定、訴願決定及原
    處分均撤銷，由被上訴人另為處分。嗣經被上訴人重新核定
    追認扣除額為90萬4,804元，上訴人猶未甘服，又提起行政
    救濟，經原審法院於91年11月27日以91年度訴字第692號及
    最高行政法院於92年5月8日以92年度判字第511號判決駁回
    確定。另被上訴人對上述最高行政法院90年度判字第671號
    判決提起再審之訴部分，經最高行政法院於91年10月31日以
    91年度判字第1948號判決廢棄該院90年度判字第671號判決
    ，並駁回上訴人之訴確定在案。上訴人不服，陸續聲請再審
    ，分別經最高行政法院於92年6月13日以92年度判字第758號
    判決駁回及於93年12月2日以93年度裁字第1527號裁定駁回
    。嗣95年12月6日司法院釋字第620號解釋公布後，上訴人於
    96年7月30日復主張依稅捐稽徵法第28條及第49條規定，申
    請扣除剩餘財產差額分配請求權價值，重新核算應納稅額並
    退還溢繳稅款及利息，經被上訴人否准。上訴人循序提起行
    政訴訟，經原審法院判決駁回。惟依司法院釋字第620號解
    釋，74年6月3日增訂民法第1030條之1規定，其聯合財產關
    係消滅現存之原有財產，並不區分此類財產取得係於74年6
    月4日之前或同年月5日之後，均屬剩餘財產差額分配請求權
    之計算範圍，故得自遺產總額中扣除。原判決未依行政程序
    法第131條及稅捐稽徵法第28條規定，維持被上訴人否准退
    還溢繳稅款及利息，顯屬判決違背法令等語。雖以該判決違
    背法令為由，惟核其上訴理由，無非就原判決理由所為論斷
    ：上開本院第511號、第1948號判決既分別於92年5月8日、9
    1年10月31日確定，為上訴人所不爭，則原遺產稅之核課處
    分最遲應於92年5月8日即已確定，該稅捐處分未經依法變更
    撤銷前，上訴人即應受其拘束，殊無再為相反之主張。而上
    訴人所主張應予適用之司法院釋字第620號解釋係於95年12
    月6日公布，上訴人既非該解釋之聲請當事人，基於法治國
    家法安定性原則及落實個案救濟的功能，司法院釋字第620
    號解釋應自解釋當日起，向將來發生效力。則本件遺產稅關
    於生存配偶之剩餘財產差額分配請求權部分已於92年5月8日
    確定，自無該解釋之適用等，重複前已主張為原審論斷所不
    採之事由再予爭執，並就原審已論斷者，泛言未論斷，或就
    原審所為論斷，泛言其論斷矛盾，而非具體表明合於不適用
    法規、適用法規不當、或行政訴訟法第243條第2項所列各款
    之情形，難認對該判決之如何違背法令已有具體之指摘。依
    首開規定及說明，應認其上訴為不合法。
三、據上論結，本件上訴為不合法。依行政訴訟法第249條第1項
    前段、第104條、民事訴訟法第95條、第78條、第85條第2項
    ，裁定如主文。
中    華    民    國    97    年    9     月    30    日
                    最高行政法院第三庭
                        審判長法官  黃  璽  君
                              法官  曹  瑞  卿
                              法官  鄭  忠  仁
                              法官  黃  本  仁
                              法官  吳  東  都
以  上  正  本  證  明  與  原  本  無  異
中    華    民    國    97    年    9     月    30    日
                              書記官  彭  秀  玲


司法院資訊處製作；財團法人民間司法改革基金會備份。
